【裁判字號】    98,抗,267
【裁判日期】    981228
【裁判案由】    死亡宣告
【裁判全文】
臺灣高等法院臺南分院民事裁定  98年度抗字第267號
抗  告  人  甲○○
                      （送達代.
上抗告人因聲請林榮福死亡宣告事件，對於中華民國九十八年十
月三十日臺灣雲林地方法院所為裁定（九十八年度亡字第六號）
提起抗告，本院裁定如下：
    主    文
抗告駁回。
抗告訴訟費用新台幣壹仟元由抗告人負擔。
    理    由
一、抗告意旨略以：伊因失業並無收入，不得已向堂姊借錢；因
    伊堂姊係開立支票，並非以現金出借予伊，致登報逾期。惟
    伊檢具登報證明呈送原法院時，原法院相關人員明確告知逾
    期登報仍可受理，詎其後伊聲請林榮福死亡宣告時，竟遭原
    法院裁定駁回；爰提起本件抗告，求為廢棄原裁定等語。
二、按死亡宣告事件，聲請人未依法院所定登載之日期或期間，
    將失蹤人公示催告之公告，登載於公報、新聞紙或其他相類
    之傳播工具者，視為撤回公示催告之聲請，此觀民事訴訟法
    第六百二十五條準用同法第五百四十二條規定至明。次按民
    事訴訟法第五百四十二條第二項、第三項規定，係於九十二
    年二月七日修正增訂，其增訂之立法理由則謂：「二為避免
    聲請人遲延登載公示催告之公告，或以重複登載之方式使申
    報權利之期間重行起算，致使公示催告程序延宕不結，而影
    響利害關係人之權益，爰增訂第二項，明定就公示催告之公
    告，應由法院指定登載之日期或期間，俾聲請人有所遵循。
    三聲請人未依法院所定之期日或期間登載公示催告之公告者
    ，應賦予一定之效果，爰增訂第三項，明定於此情形，視為
    撤回公示催告之聲請。」等語。末按法院指定登載公報、新
    聞紙或其他相類之傳播工具之期間，性質上係法院依職權酌
    量之裁定期間，並非法定期間；其期間之計算，除依民法之
    規定外，亦無適用民事訴訟法第一百六十二條規定，扣除在
    途期間情形。準此，宣告死亡事件之聲請人，未依法院裁定
    之期間，將失蹤人公示催告之公告，登載於公報、新聞紙或
    其他相類之傳播工具者，於期間屆滿時，當然發生視為撤回
    公示催告聲請之法律效果。
三、查，抗告人前以其父林榮福於民國八十九年十月十五日無故
    離家後，不知去向，迄今已逾八年為由，聲請原法院以九十
    八年度家催字第三三號裁定，准對失蹤人林榮福為宣告死亡
    之公示催告，及指定公告登載於公報、新聞紙或其他相類之
    傳播工具一日之期間，為抗告人收受裁定之日起十日內，逾
    期即生視為撤回公示催告聲請之法律效果。上開民事裁定係
    於九十八年五月五日送達於抗告人，抗告人則於同年月十六
    日將上揭裁定登載於聯合報一日等情，此經本院依職權調取
    內附送達證書、登報證明之上揭民事聲請案卷查明屬實。次
    查，原法院指定抗告人於收受上揭民事裁定後十日內，將公
    示催告之公告登載於公報、新聞紙之期間，係法院依職權酌
    量之裁定期間，既非法定期間，即無扣除在途期間可言。抗
    告人於九十八年五月五日收受裁定後，計至同年月十五日（
    星期五）之十日裁定期間即已屆滿；參以上揭裁定期間之末
    日復非星期日、紀念日或其他休息日，亦無以其休息日之次
    日代之情形，乃抗告人竟於同年月十六日始將上揭公示催告
    之公告登載於新聞紙，顯逾十日之裁定期間至明。末查，抗
    告人未遵期將上揭公示催告之公告登載於新聞紙，依上開說
    明，已生視為撤回公示催告聲請之法律效果。從而，抗告人
    就未經公示催告之失蹤人林榮福，聲請宣告為死亡者，於法
    不合，要難准許；原法院據以駁回其聲請，認事用法並無不
    合；抗告意旨指摘原裁定不當，求予廢棄，為無理由，應駁
    回其抗告。
四、據上論結，本件抗告為無理由，依民事訴訟法第四百九十五
    條之一第一項、第四百四十九條第一項、第九十五條、第七
    十八條，裁定如主文。
中    華    民    國    98    年    12    月    28    日
                民事第二庭  審判長法  官  陳  光  秀
                                  法  官  曾  平  杉
                                  法  官  李  文  賢
上為正本係照原本作成。
本裁定除以適用法規顯有錯誤為理由外，不得再抗告。如提出再
抗告，應於收受送達後10日內委任律師為代理人向本院提出再抗
告狀（須附繕本），並繳納再抗告費新台幣1千元。
中    華    民    國    98    年    12    月    28    日
                                  書記官  劉  清  洪
【附記】
民事訴訟法第495條之1第2項準用同法第466條之1第1、2項規定
：
(1)對於第二審判決上訴，上訴人應委任律師為訴訟代理人。但上
  訴人或其法定代理人具有律師資格者，不在此限。
(2)上訴人之配偶、三親等內之血親、二親等內之姻親，或上訴人
  為法人、中央或地方機關時，其所屬專任人員具有律師資格並
  經法院認為適當者，亦得為第三審訴訟代理人。
民事訴訟法第466條之2第1項：
  上訴人無資力委任訴訟代理人者，得依訴訟救助之規定，聲請
  第三審法院為之選任律師為其訴訟代理人。


司法院資訊處製作；財團法人民間司法改革基金會備份。
